【裁判字號】    90,訴,527
【裁判日期】    900820
【裁判案由】    搶奪等
【裁判全文】
臺灣板橋地方法院刑事判決                        九十年度訴字第五二七號
    公  訴  人  臺灣板橋地方法院檢察署檢察官
    被      告  甲○○
右列被告因搶奪案件，經檢察官提起公訴（九十年度偵字第二九六九號），本院判決
如左：
      主      文
甲○○意圖為自己不法之所有，以詐術使人將本人之物交付，累犯，科罰金參仟元，
如易服勞役以參佰元折算壹日，扣案之拍片道具假鈔壹張沒收；又意圖為自己不法之
所有，而搶奪他人之動產，累犯，處有期徒刑柒月。
      事      實
一、甲○○曾有多次竊盜案件前科，其所犯最近一次竊盜案件，經本院於民國八十五
    年十一月二十五日判處有期徒刑三月確定，八十六年四月十二日在監執行完畢，
    猶不知悛悔戒慎，於八十九年十一月十一日晚上八時許，騎乘ＦＶＱ─五三九號
    牌重型機車，行經臺北縣樹林市○○路四三八號前之「千禧龍檳榔攤」，竟基於
    為自己不法所有之意圖，持其前在桃園往板橋方向新莊二省道路旁所拾獲他人棄
    置而由其先占取得，其上印有「拍片道具」字樣面額新台幣（下同）一千元之假
    鈔一張，向經營該檳榔攤之乙○○購買一百元之檳榔，擬向乙○○詐得價值一百
    元之檳榔及找零之現金九百元，致乙○○因而陷於錯誤，當場先行交付價值一百
    元之檳榔予甲○○，嗣乙○○因警覺有異，於交付檳榔後，則拒絕找零九百元，
    並催促甲○○交付一千元款項，甲○○見事跡敗露，竟另行基於為自己不法所有
    之意圖，趁乙○○不及防備之際，徒手搶取乙○○手中之現金九百元，得手後，
    即騎乘機車加速逃離現場，經乙○○確定甲○○所交付之鈔票係假鈔，而報警處
    理，始循線偵悉上情，並扣得甲○○所有供詐取財物用之面額一千元拍片道具假
    鈔一張。
二、案經乙○○訴由臺北縣警察局樹林分局報請臺灣板橋地方法院檢察署檢察官偵查
    起訴。
      理      由
一、訊之被告甲○○固供承有於前開時地，持其前所撿拾而得之面額一千元拍片道具
    假鈔，向被害人乙○○購買檳榔，並取得一百元之檳榔及現金九百元等事實不諱
    ，惟矢口否認有何詐欺及搶奪之犯行，辯稱：其撿拾上述鈔票時，並不知係假鈔
    ，且找零之九百元係被害人劉麗鳳主動交付，並非其所搶取，其係在買檳榔拿出
    該紙鈔票時，始知係假鈔，嗣因緊張始於拿取找零款項後隨即逃跑云云。經查，
    扣案面額一千元之鈔票其紙質粗糙、顏色較淡，該鈔票正面並印有「拍片道具」
    之字樣，正面、背面之金額「壹仟」、「1000」其上，且印有「Ｘ」之註記，以
    示與真鈔有異，顯係假鈔乙節，業經本院調取該張鈔票查明屬實，而前述鈔票係
    被告於八十九年十一月十日晚上十時許，在桃園往板橋方向新莊二省道路旁，撿
    拾他人所棄置而由其先占取得，亦據被告於警訊及本院審理時均陳稱上情無訛。
    則查，被告持上述假鈔向被害人乙○○購買檳榔之時，即知所持鈔票係假鈔，而
    仍持以購買一百元之檳榔，於收受檳榔後，並搶取被害人手中擬找零之現金九百
    元等情，已據被害人劉麗鳳於警訊及偵查中均到庭指述甚詳（見偵查卷第七、十
    七頁背面、第十八頁），被告於警訊及偵查中並均自承「（問：哪些不實在？）
    其實當初拾獲該一千元紙鈔時，我就已知道是偽鈔，所以就故意將偽鈔對摺後，
    想試試能否到檳榔攤買東西換些錢，但買檳榔時檳榔攤老闆要找錢給我時就發現
    了，我就將小姐手上的錢拿了就走，該檳榔攤小姐我騎車要走時，他有拉我衣服
    ，但我沒理會就走了；（問：你使用時是否知道是偽鈔？）知道；（問：你為何
    明知為偽鈔，仍然使用）因當時工作不正常，身上沒錢而一時起貪念；（問：持
    偽鈔買檳榔被發覺後，仍將被害人的九百元搶走？）是的」等語不虛（見偵查卷
    第四、五、十八頁背面），是被告於警訊及偵查中所述與被害人之指述互核均相
    符合，已足證其自白應與事實相符。況查，扣案之假鈔紙質粗糙、顏色較淡，正
    面並印有「拍片道具」之字樣，正面、背面之金額「壹仟」、「1000」其上，且
    印有「Ｘ」之註記，以示與真鈔有異，有如前述，是毋庸經由鑑定，常人均能一
    眼辨識即知係假鈔，則被告於撿拾後、使用前，顯無誤認為真鈔之可能，益徵被
    告持以行使用以購買檳榔，確有不法所有之意圖至明。又參以被害人於交付檳榔
    後既已察覺有異，而催促被告交付款項，伊自無仍找零九百元予被告之理，是被
    告於本院審理時改稱係被害人主動交付其九百元，應係事後圖卸之詞，尚難採信
    。此外，復有被告所有供詐取財物用之假鈔一張扣案可證，綜上所述，本件事證
    已臻明確，被告詐欺及搶奪之犯行均堪予認定，應依法論科。
二、被告持假鈔擬向被害人詐得價值一百元之檳榔及九百元現金，於被害人交付檳榔
    後，因察覺有異，而未交付找零之現金九百元，其則另趁被害人不及防備之際，
    徒手搶取被害人手中之現金九百元，核其所為，係犯刑法第三百二十五條第一項
    之搶奪罪及第三百三十九條第一項之詐欺取財罪。又被告既已詐得價值一百元之
    檳榔，僅因被害人察覺而未繼續交付現金九百元，是其詐欺犯行即已既遂，公訴
    人認應論以未遂，尚有誤會。被告所犯詐欺與搶奪二罪間，犯意個別，行為不同
    ，罪名互異，應予分論併罰。查被告前曾有事實欄所載之犯罪科刑執行情形，有
    臺灣高等法院檢察署刑案紀錄簡覆表一份在卷可稽，其受有期徒刑之刑執行完畢
    後，五年以內再犯有期徒刑以上之前開二罪，均為累犯，應各依法加重其刑。爰
    審酌被告已有多次前科紀錄，仍不知悔悟，其正值壯年不循正途，竟詐取財物，
    並趁被害人不及防備之際行搶現金，所為破壞社會治安，然其詐取及行搶所得財
    物非多及犯罪後態度不佳否認犯行等及其他一切情狀，各量處如主文所示之刑，
    並就所犯詐欺罪部分諭知易服勞役之折算標準，以示懲儆。
三、扣案之假鈔一張，係被告於路邊所拾獲之無主物，其既係以自己所有之意思將該
    假鈔占有使用，應認其業已依無主物先占方式取得該假鈔之所有權，則該張假鈔
    即屬被告所有供本件犯罪所用之物，爰依刑法第三十八條第一項第二款之規定宣
    告沒收，併此敘明。
據上論斷，應依刑事訴訟法第二百九十九條第一項前段，刑法第三百三十九條第一項
、第三百二十五條第一項、第四十七條、第四十二條第二項、第三十八條第一項第二
款，罰金罰鍰提高標準條例第一條前段、第二條，判決如主文。
本案經檢察官壽勤偉到庭執行職務。
中        華      民      國        九十    年      八    月    二十    日
                                      臺灣板橋地方法院刑事第一庭
                                          法  官  邱 靜 琪
右正本證明與原本無異。
如不服本判決，應於判決送達後十日內向本院提出上訴狀 (應附繕本) ，上訴於臺灣
高等法院。
                                          書記官    劉日賓
中        華      民      國        九十    年      八    月    二十一  日
附錄本案論罪科刑法條全文：
刑法第三百三十九條
意圖為自己或第三人不法之所有，以詐術使人將本人或第三人之物交付者
，處五年以下有期徒刑、拘役或科或併科一千元以下罰金。
以前項方法得財產上不法之利益或使第三人得之者，亦同。
前二項之未遂犯罰之。
刑法第三百二十五條
意圖為自己或第三人不法之所有，而搶奪他人之動產者，處六月以上五年以下有期徒
刑。
因而致人於死者，處無期徒刑或七年以上有期徒刑，致重傷者，處三年以上十年以下
有期徒刑。
第一項之未遂犯罰之。


司法院資訊處製作；財團法人民間司法改革基金會備份。
